【裁判字號】    90,台上,5897
【裁判日期】    900926
【裁判案由】    偽造文書
【裁判全文】
最高法院刑事判決                                九十年度台上字第五八九七號
    上  訴  人  乙○○
                甲○○
右上訴人等因偽造文書案件，不服台灣高等法院高雄分院中華民國八十八年八月三日
第二審判決（八十八年度上訴字第四八九號，起訴案號：台灣屏東地方法院檢察署八
十六年度偵字第九○七八號），提起上訴，本院判決如左：
    主  文
上訴駁回。
    理  由
按刑事訴訟法第三百七十七條規定：上訴於第三審法院，非以判決違背法令為理由，
不得為之。是提起第三審上訴，應以原判決違背法令為理由，係屬法定要件。且必須
依據卷內資料為具體之指摘，並足據以辨認原判決已具備違背法令之形式，始屬相當
。本件原判決依憑證人紀丁發、張陳月瑛、陳月梅、陳明環之證述，核與告訴人陳吳
素碧、陳月瓊指訴之情節相符，此外並有台灣屏東地方法院民國八十五年度繼字第二
六一號拋棄繼承案准予備查函（八十五年七月二十日屏院鑫民智字第二六六六五號）
、土地登記申請書、繼承系統表及遺產繼承分割協議書、土地登記簿謄本在卷可憑等
證據資料，認定上訴人乙○○、甲○○有如原判決事實欄所載共同行使偽造私文書，
足以生損害於他人犯行，因而撤銷第一審諭知無罪之判決，改判分別論處上訴人等罪
刑（均緩刑參年），已於理由內詳細述其所憑之證據及認定之理由，並說明上訴人
等所辯伊父陳文成死亡後，分割遺產均經家族會議之同意，告訴人等當時均同意拋棄
繼承，伊等未盜用告訴人等之印章云云，不足採信。又代書鄭翊中係受上訴人乙○○
之委託代辦繼承登記事宜，且依上訴人等之意思而製作，故代書鄭翊中之證言尚非有
利於上訴人等之證據。已依據卷內資料詳予指駁、說明，從形式上觀察，原判決並無
違背法令情形存在。次查犯罪事實之認定及證據之取捨，乃事實審法院之職權，且法
院憑以認定犯罪事實之證據，並不以直接證據為限，即綜合各種證據，本於推理作用
，為其認定犯罪事實之基礎，如不違背經驗法則與論理法則，即不得指為違法，而據
為上訴第三審之理由。原判決綜合各種證據，認定上訴人等有上揭犯行，究竟違背如
何之經驗法則或論理法則，上訴意旨，並未具體指明，徒憑己見，就原判決已說明之
事項或屬原審採證認事職權之適法行使，任意指摘有理由不備之違法，且仍為單純事
實之爭執，要難謂為適法之第三審上訴理由。再原判決係記載上訴人等於原審已自認
有扶養告訴人陳月瓊之事實，並審酌該事項，以及上訴人等「認可繼承大部分土地，
未確實取得告訴人之同意而出此下策，其情節尚非重大」等一切情狀，分別從寬量處
有期徒刑六月，於法並無違背，上訴意旨任意指摘原判決記載錯誤，尚非依據卷內資
料執為指摘之合法上訴理由。再刑事訴訟法第三百七十九條第十款所稱應調查之證據
，係指與待證事實有重要關係，在客觀上認為應行調查者而言。原判決已就上訴人等
共同行使偽造私文書之證據，及就其等所辯何以不足採，於判決理由內詳加說明。上
訴人等在原審固曾請求傳訊其他繼承人證明上開分割遺產均經家族會議之同意，告訴
人等當時均同意拋棄繼承，伊未盜用告訴人等之印章云云，因事證明確，未加傳喚，
亦未於理由內說明，程序上雖稍嫌簡略，但於本件判決主旨並無影響，依刑事訴訟法
第三百八十條之規定，不得為上訴第三審之理由。依前揭說明，其等上訴違背法律上
之程式，應予駁回。
據上論結，應依刑事訴訟法第三百九十五條前段，判決如主文。
中      華      民      國     九十     年      九      月    二十六    日
                              最高法院刑事第三庭
                                  審判長法官  陳  錫  奎
                                        法官  洪  清  江
                                        法官  李  伯  道
                                        法官  呂  丹  玉
                                        法官  陳  世  雄
      右正本證明與原本無異
                                              書  記  官
中      華      民      國     九十     年      十      月      四      日


司法院資訊處製作；財團法人民間司法改革基金會備份。
